臺灣高雄地方法院刑事判決　　　　　　　94年度訴字第2366號
公　訴　人　臺灣高雄地方法院檢察署檢察官
被　　　告　乙○○
上列被告因違反毒品危害防制條例案件，經檢察官提起公訴（89
年度毒偵字第2916號、91年度毒偵字第29號），本院合議庭裁定
由受命法官獨任進行簡式審判程序，判決如下：
    主  文
乙○○連續施用第一級毒品，累犯，處有期徒刑壹拾月。
    事  實
一、乙○○曾於民國82年間因違反肅清煙毒條例案件，經本院以
    82年度訴字第4692號刑事判決判處有期徒刑3 年2 月，經上
    訴由臺灣高等法院高雄分院以83年度上訴字第711 號刑事判
    決撤銷原審判決判處有期徒刑3 年2 月確定，經送監執行，
    於84年10月11日因縮短刑期經假釋並付保護管束，並於86年
    2 月22日保護管束期滿視為執行完畢。其前於88年間因施用
    毒品案件，經本院以88年度毒聲字第1003號裁定送勒戒處所
    觀察、勒戒後，認有繼續施用毒品之傾向，經本院以88年度
    毒聲字第1671號裁定令入戒治處所施以強制戒治，並以88年
    度毒聲字第5321號裁定停止戒治付保護管束，於89年3 月1
    日保護管束期滿視為強制戒治執行完畢，經臺灣高雄地方法
    院檢察署檢察官於89年3 月6 日以89年度戒毒偵字第282 號
    為不起訴處分確定。詎其仍不知悔改，明知海洛因業經公告
    為毒品危害防制條例第2 條第2 項所列管之第1 級毒品，不
    得非法持有、施用，復基於施用第1 級毒品海洛因之概括犯
    意，於前揭強制戒治執行完畢釋放後5 年內，自89年3 月9
    日下午2 時50分回溯24小時內之某時起迄至90年11月24日上
    午11時40分回溯24小時內之某時（不含公權力拘束期間）止
    ，平均每3 週或每月1 次，在其位於高雄縣鳳山市○○街51
    號住處內，將海洛因摻水以注射針筒注射入體內之方式，連
    續施用第1 級毒品海洛因多次。嗣經警方分別於89年3 月9
    日在高雄縣大寮鄉○○路旁臨檢而查獲；於90年11月24日，
    因其施用毒品案件，經臺灣高雄地方法院檢察署通緝，在其
    上址家中逮捕，且分別於89年3 月9 日下午2 時50分、90年
    11月24日上午11時40分採尿送驗後，因檢驗結果均呈嗎啡陽
    性反應而查獲，始知上情。
二、案經高雄縣警察局鳳山分局、高雄市政府警察局小港分局分
    別報請臺灣高雄地方法院檢察署檢察官偵查起訴。
    理  由
一、本案被告乙○○所犯係死刑、無期徒刑、最輕本刑為3 年以
    上有期徒刑以外之罪，其於準備程序就前揭被訴事實為有罪
    之陳述，經受命法官告知簡式審判程序之旨，並聽取其與公
    訴人之意見後，本院認無不得或不宜改依簡式審判程序進行
    之處，爰依刑事訴訟法第273 條之1 第1 項、第284 條之1
    ，裁定本件由受命法官獨任進行簡式審判程序，合先敘明。
二、訊據被告對其於上揭時、地連續施用第1 級毒品海洛因之事
    實，於本院審理時（參見本院94年7 月26日審判筆錄）坦承
    不諱。另查：
  (一)被告係於分別於89年3 月9 日下午2 時50分、90年11 月24
    日上午11時40分，經警方採集其尿液送驗結果，均呈嗎啡陽
    性反應，此有高雄市立凱旋醫院89年3 月17日煙毒尿液檢驗
    成績書及尿液代碼及姓名對照表、高雄縣政府衛生局90年12
    月10日90煙檢字第1947號煙毒尿液檢驗成績書及查獲毒品案
    件嫌犯尿液流程管制清冊各1 紙附卷可稽，足見被告確有施
    用第1 級毒品海洛因之事實。
  (二)按海洛因施用入人體後水解還原成嗎啡，再循嗎啡之代謝方
    式排出體外，業據行政院衛生署藥物食品檢驗局73藥檢壹字
    第030221號函說明綦詳，且依醫學臨床實驗及根據英國藥學
    會出版ＩｓｏｌａｔｉｏｎａｎｄＩｎｄｅｎｔｉｆｉｃａ
    ｔｉｏｎｏｆＤｒｕｇｓ乙書第293 頁載明：海洛因經注射
    入人體後，在體內迅速水解成６ＭｏｎｏａｃｅｔｙＩｍｏ
    ｒｐｈｉｎｅ，再緩緩繼續水解成嗎啡，然後再循嗎啡之謝
    方式排出，同書第431 至432 頁並載有：嗎啡經注射入人體
    後，約50% 以上於8 小時內自尿中排出，至24小時排出約90
    % ，但48小時後仍有微量可檢出等語。是參酌前揭報告及施
    用毒品之成癮性，被告自白於前揭時間（不含公權力拘束時
    間）有連續施用第1 級毒品海洛因多次之犯行等語，核與事
    實相符，應堪採信。
  (三)另按毒品危害防制條例業經總統於92年7 月9 日，以華總一
    義字第09200121930 號令修正公布，並自93年1 月9 日施行
    。修正後之毒品危害防制條例修正簡化施用毒品者之刑事處
    遇程序，將原先區分為第1 次犯、5 年後再犯、5 年內再犯
    、或3 犯以上，而異其刑事處遇程序，修正為僅區分為初犯
    、5 年後再犯及5 年內再犯，且強制戒治期間修正為6 個月
    以上，至無繼續強制戒治之必要為止，最長不得逾1 年，並
    配合刪除停止強制戒治付保護管束及延長強制戒治等規定。
    然就同條例第10條有關施用第1 級毒品之罪名及法定刑度，
    則並無任何變更，亦即並無刑法第2 條第1 項有關行為後法
    律有變更，應比較新舊法之問題。而有關前開刑事處遇程序
    ，本屬保安處分之性質，依刑法第2 條第2 項規定，本應適
    用裁判時之法律，然前開刑事處遇程序之變更，攸關行為人
    是否經檢察官依法追訴及法院論罪科刑，於毒品危害防制條
    例修正公布施行之際，容有適用上之爭議，故毒品危害防制
    條例第35條第1 項明定於該條例修正施行前繫屬之施用毒品
    案件，於修正施行後，適用修正後之規定，並於同條第2項
    規定第1 項情形，依修正前之規定有利於行為人者，適用最
    有利於行為人之法律，以資區別，並杜爭議。
  (四)而觀諸毒品危害防制條例修正前後，就施用第1 、2 級毒品
    之罪名及法定刑度，並無任何變更，已如前述，就施用第3
    、4 級毒品部分，則未設有處罰明文，且毒品危害防制條例
    第35條規定，復係就施用毒品案件加以規範。顯見毒品危害
    防制條例第35條規定，應係針對保安處分及司法機關應否依
    修正後毒品危害防制條例規定對施用毒品者追訴、處罰，明
    文揭櫫從新從輕之原則，排除刑法第2 條第2 項有關保安處
    分從新原則及刑事訴訟程序有關程序從新法理之適用。又被
    告依修正前之毒品危害防制條例規定，係屬強制戒治期滿或
    交付保護管束期滿由檢察官為不起訴之處分後，5 年內再犯
    施用第1 級毒品罪；依修正後之毒品危害防制條例規定，則
    屬強制戒治執行完畢釋放後，5 年內再犯施用第1 級毒品罪
    ，無論依修正前後之毒品危害防制條例相關規定，均應由檢
    察官依法追訴及法院依法審判，並無毒品危害防制條例第35
    條第2 項有關修正前之規定有利於行為人之情形存在，自應
    依同條第1 項第3 款之規定，即由法院依修正後規定處理之
    。
  (五)另犯毒品危害防制條例第10條施用第1 級毒品之罪者，檢察
    官應先聲請法院裁定將被告令送勒戒處所觀察、勒戒，經觀
    察、勒戒後，認有繼續施用毒品傾向者，應由檢察官聲請法
    院裁定將被告令入戒治處所施以強制戒治，且經強制戒治執
    行完畢釋放後，5 年內再犯第10條之罪，檢察官應依一般刑
    事訴訟程序予以起訴論罪科刑，此觀諸修正後毒品危害防制
    條例第20條第1 項、第2 項、第23條第2 項前段規定自明。
    經查，被告前於88年間因施用毒品案件，經本院以88年度毒
    聲字第1003號裁定送勒戒處所觀察、勒戒後，認有繼續施用
    毒品之傾向，經本院以88年度毒聲字第1671號裁定令入戒治
    處所施以強制戒治，並以88年度毒聲字第5321號裁定停止戒
    治付保護管束，於89年3 月1 日保護管束期滿視為強制戒治
    執行完畢等情之事實，此有臺灣高等法院被告全國前案紀錄
    表、本院被告院內索引卡紀錄表、臺灣高雄地方法院檢察署
    刑案資料查註紀錄表各1 紙附卷可參。。被告前既曾因施用
    毒品案件，經觀察、勒戒及強制戒治後，由檢察官為不起訴
    處分，其於前開不起訴處分後5 年內，再犯本案施用毒品罪
    ，無論依修正前或修正後之毒品危害防制條例規定，均屬應
    依法論罪科刑之行為；況本案係於94年7 月11日繫屬於本院
    ，此有臺灣高雄地方法院檢察署94年7 月8 日雄檢博果89毒
    偵2916字第8869號函在卷可查，非屬於毒品危害防制條例修
    正施行（93年1 月9 日）前繫屬法院之施用毒品案件，並無
    毒品危害防制條例第35條規定之情形存在，即應由法院依修
    正後規定處理之。依前開說明，本案被告上開所為，係於89
    年3 月1 日強制戒治期滿釋放後，屬5 年內再犯毒品危害防
    制條例第10條施用第1 級毒品之罪，事證明確，被告上開犯
    行洵堪認定。
三、按行為後法律有變更者，適用裁判時之法律，刑法第2 條第
    1 項前段定有明文。而毒品危害防制條例業於92年7 月9 日
    修正公布，且自93年1 月9 日施行，然就同條例第10條有關
    施用第1 級毒品之罪名及法定刑度，則並無任何變更，亦即
    並無刑法第2 條第1 項有關行為後法律有變更，應無比較新
    舊法之問題，合先敘明。次按海洛因為毒品危害防制條例第
    2 條第2 項第1 款所明定之第1 級毒品。核被告所為，係犯
    同條例第10條第1 項之施用第1 級毒品罪。被告持有第1 級
    毒品進而施用，持有之低度行為各為施用之高度行為所吸收
    ，均不另論持有毒品之罪。另被告雖於89年8 月22日，經本
    院以89年度毒聲字第3667號裁定令入戒治處所施以強制戒治
    ，並以90年度毒聲字第228 號裁定停止戒治付保護管束，於
    90年2 月6 日停止戒治出所，然復於90年11月24日因施用毒
    品，經本院以90年度毒聲字第4519號撤銷停止戒治等情，此
    有臺灣高等法院被告全國前案紀錄表、本院被告院內索引卡
    紀錄表、臺灣高雄地方法院檢察署刑案資料查註紀錄表各1
    份存卷可考，足見被告仍有施用毒品之成癮性，且其先後多
    次施用第1 級毒品海洛因時間緊接，犯罪構成要件相同，顯
    係基於概括犯意為之，依刑法第56條之規定，應各論以1 罪
    ，並加重其刑。又起訴書雖記載被告連續自不詳時間起至89
    年3 月9 日止連續施用第1 級毒品犯行，然業經公訴人於本
    院審理中更正起訴事實為被告自89年3 月9 日下午2 時50分
    回溯24小時內之某時起迄至90年11月24日上午11時40分回溯
    24小時內之某時（不含公權力拘束期間）止，連續施用第1
    級毒品多次，附此敘明。又查被告曾於82年間因違反肅清煙
    毒條例案件，經本院以82年度訴字第4692號刑事判決判處有
    期徒刑3 年2 月，經上訴由臺灣高等法院高雄分院以83年度
    上訴字第711 號刑事判決撤銷原審判決判處有期徒刑3 年2
    月確定，經送監執行，於84年10月11日因縮短刑期經假釋並
    付保護管束，並於86年2 月22日保護管束期滿視為執行完畢
    ，此有臺灣高等法院被告全國前案紀錄表、本院被告院內索
    引卡紀錄表、臺灣高雄地方法院檢察署刑案資料查註紀錄表
    各1 份存卷可考，其於5 年內再犯本案有期徒刑以上之罪，
    為累犯，應依刑法第47條之規定加重其刑，並依法遞加之。
    爰審酌被告曾因施用毒品案件，經觀察、勒戒及強制戒治期
    滿後，仍不知警惕，猶繼續施用毒品多次，顯見其惡習已深
    ，無法自拔，非入監服刑不足以戒絕矯正，惟念其施用毒品
    僅戕害己身，未危及他人等一切情狀，量處如主文所示之刑
    ，以資懲儆。
據上論斷，應依刑事訴訟法第273條之1第1項、第299條第1項前
段，毒品危害防制條例第10條第1 項，刑法第11條前段、第56條
、第47條，判決如主文。
本案經檢察官甲○○到庭執行職務。
中　　華　　民　　國　　94　　年　　7 　　月　　28　　日
                      鳳山刑事第3庭法　官  唐中興
以上證明與原本無異。
如不服本判決，應於判決送達後10日內，向本院提出上訴狀。
                                   書記官  顏宗貝
中　　華　　民　　國　　94　　年　　7 　　月　　28　　日
附錄本案判決論罪科刑法條：
毒品危害防制條例第10條
施用第1級毒品者，處6月以上5年以下有期徒刑。
施用第2級毒品者，處3年以下有期徒刑。
